【裁判字號】    96,附民上,75
【裁判日期】    970318
【裁判案由】    妨害自由等
【裁判全文】
台灣高等法院刑事附帶民事訴訟判決    96年度附民上字第75號
上  訴  人
即  原  告  甲○○
被  上訴人
即  被  告  乙○○
                    號
訴訟代理人  羅愛玲律師
上列上訴人因被上訴人公然侮辱案件（本院刑事案號：九十六年
度上易字第三００二號），不服台灣板橋地方法院九十六年度簡
附民字第五四號（原審刑事案號：九十六年度易字第二五六一號
），中華民國九十六年十月三十一日刑事附帶民事訴訟判決，提
起上訴，本院判決如下：
   主  文
原判決關於駁回上訴人後開第二項之訴部分廢棄。
被上訴人應給付上訴人新台幣貳萬元及自民國九十六年五月二十
四日起至清償日止，按年息百分之五計算之利息。
其餘上訴駁回。
    事  實
甲、上訴人即原告方面：
一、聲明：
  (一)原判決廢棄。
  (二)被上訴人即被告應給付上訴人新台幣（下同）三十萬元，及
    自本件附帶民事訴訟起訴狀繕本送達被上訴人翌日起至清償
  日止，按年息百分之五計算之利息。
二、上訴人起訴主張：
  (一)被上訴人與上訴人原同係賃居於台北縣板橋市○○路○段一
    三三巷一之一號八樓出租套房之鄰居。民國九十五年十一月
    二十八日晚間被上訴人邀集其友人黃柏森等五人至其上開承
    租之套房處慶生。至翌日（即二十九日）凌晨二時許，上訴
    人偕同友人謝琇掬自外返回時，因聽聞被上訴人房內喧鬧聲
    過大，乃敲門要求降低音量，雙方發生口角，詎被上訴人竟
    因之心生不滿，當場在該處特定多數人所得共見共聞之情況
    下，公然以「死同性戀，妳了不起啊，妳去給人家幹！」等
    語辱罵上訴人，使上訴人名譽受損。
  (二)被上訴人對上訴人之名譽為侵權行為，使上訴人人格備受侮
    辱，爰求為命被上訴人賠償精神慰撫金三十萬元，及自本件
    起訴狀繕本送達被告翌日起至清償日止，按照法定利率計算
    之遲延利息。
三、證據：援用刑事案件中之證據。
乙、被上訴人即被告方面：
一、聲明：
    上訴駁回。
二、陳述：
    被上訴人並無公然侮辱上訴人之侵權行為。
三、證據：援用刑事案件中之證據。
    理由
一、按刑事附帶民事訴訟之判決，應以刑事訴訟判決所認定之事
    實為據，刑事訴訟法第五百條前段定有明文。查被上訴人有
    於九十五年十一月二十九日凌晨二時許，在被上訴人與上訴
    人原同係賃居住之台北縣板橋市○○路○段一三三巷一之一
    號八樓處，在該處特定多數人所得共見共聞之情況下，公然
    以「死同性戀，妳了不起啊，妳去給人家幹！」等語辱罵上
    訴人，使上訴人名譽受損，犯有刑法第三百零九條第一項公
    然侮辱罪，業經本院九十六年度上易字第三００二號判決認
    定在案，有該刑事判決書可按，是被上訴人有故意侵害上訴
    人名譽之侵權行為事實，堪以認定。
二、按因故意或過失，不法侵害他人之權利者，負損害賠償責任
    ，民法第一百八十四條第一項定有明文。又不法侵害他人之
    身體、健康、名譽、自由、信用、隱私、貞操或不法侵害其
    他人格法益而情節重大者，被害人雖非財產上之損害，亦得
    請求賠償相當之金額，同法第一百九十五條第一項亦有明文
    規定。被上訴人既有故意侵害上訴人名譽之侵權行為，則上
    訴人請求被上訴人負擔其精神上損害賠償之責任，即依法有
    據。
三、查被上訴人係故意侵害上訴人之名譽，爰審酌被上訴人目前
    仍就讀大學，無固定收入，上訴人則在化學工廠任技術工，
    月薪約二萬餘元等兩造之身分、社會地位、經濟能力、雙方
    之關係、侵權行為情節，致上訴人因而所受精神痛苦程度等
    情狀，認為上訴人請求被上訴人賠償精神慰撫金三十萬元，
    尚嫌過高，應以二萬元為適當。爰在二萬元範圍內，及自本
    件訴狀繕本送達被告翌日即九十六年五月二十四日起至清償
    日止，按照法定利率即百分之五計算之遲延利息，予以准許
    ；逾上開數額之請求，不應准許。
四、原判決就上開應予准許部分，誤為駁回上訴人請求之判決，
    自有未合，上訴意旨指摘原判決此部分不當，為有理由，自
    應由本院將原判決該部分廢棄，改判如主文第二項所示。至
    於上開不應准許部分，原判決駁回上訴人該部分之訴，核無
    不合，上訴意旨指摘原判決此部分不當，求予廢棄，自無理
    由，上訴人就該部分之上訴應予駁回。
據上論結，本件上訴人之訴為一部有理由，一部無理由，爰依刑
事訴訟法第四百九十條前段、第三百六十九條第一項前段、第三
百六十八條，判決如主文。
中    華    民    國    97    年    3     月    18    日
                  刑事第二十庭  審判長法  官  楊貴雄
                                      法  官  鄧振球
                                      法  官  林立華
以上正本證明與原本無異。
不得上訴。
                                      書記官  廖月女
中    華    民    國    97    年    3     月    20    日


司法院資訊處製作；財團法人民間司法改革基金會備份。
